【裁判字號】    99,交聲,3131
【裁判日期】    990819
【裁判案由】    聲明異議
【裁判全文】
臺灣臺中地方法院交通事件裁定        99年度交聲字第3131號
原處分機關  交通部公路總局臺中區監理所臺中市監理站
異  議  人
即受處分人  甲○○
上列受處分人因違反道路交通管理處罰條例案件，對於交通部公
路總局臺中區監理所臺中市監理站民國99年8月5日所為之處分（
裁監稽違字第裁61-GF0000000號裁決書），聲明異議，本院裁定
如下：
    主  文
異議駁回。
    理  由
一、原處分及移送意旨略以：異議人即受處分人甲○○（下稱異
    議人）於民國99年7月16日22時15分許，騎乘車牌號碼P2W-2
    60號重型機車，行經臺中市○○路與育才南街口處，經警攔
    檢，因有「領有號牌不依指定位置懸掛(翹牌)」之違規，為
    臺中市警察局第二分局育才派出所以中市警交字第GF000000
    0 號違反道路交通管理事件掣單舉發，嗣本站謹按舉發違規
    事實依道路交通管理處罰條例第12條第1項第7款、第12條第
    2 項規定以裁監稽違字第裁61-GF0000000號裁決書裁處罰鍰
    新台幣（下同）5400元並牌照（行照）吊銷等語。
二、聲明異議意旨略以：採證照片角度與伊提供相片有差異，警
    員應是蹲著拍照，所以是警員刻意栽贓；拍照角度有落差，
    也不致於要吊銷伊車牌，且伊未裝翹牌器，就算牌照有爭議
    ，伊也是違規而未違法，怎麼能處罰那麼重註銷伊車牌，伊
    也不是不繳罰款，希望能從輕處罰不要吊銷伊車牌。且警員
    騙伊只罰3600元且愈早繳愈便宜，誘騙伊簽名，爰請求撤銷
    原處分云云。
三、按汽車（包括機器腳踏車）已領有號牌而未懸掛或不依指定
    位置懸掛者，處汽車所有人新臺幣（下同）3600元以上1080
    0元以下罰鍰，並禁止其行駛，且牌照吊銷之（道路交通管
    理處罰條例第3條第8款、第12條第1項第7款、第2項後段參
    照）。次按，道路交通安全規則第11條第1項第3款前段及同
    條第2項業明定：「汽車號牌懸掛位置，除原設有固定位置
    外，應依下列規定懸掛固定：機器腳踏車及拖車號牌每車1
    面，應正面懸掛於車輛後端之『明顯適當』位置。」「汽車
    號牌不得變造損毀、塗抹或粘貼其他材料、加裝邊框或霓虹
    燈、裝置旋轉架、顛倒懸掛或以安裝其他器具之方式使不能
    辨認其牌號，並不得以他物遮蔽，如有污穢，致不能辨認其
    牌號時，應洗刷清楚。」而參其立法意旨，乃在便利交通管
    理機關及犯罪偵查機關辨識汽車及其所有人之用，諸如交通
    違規事件、使用汽車所為犯罪案件（如機車搶奪）、機車失
    竊案件等均屬適例，是若汽車之牌照裝置於活動支架、旋轉
    架或非於明顯適當位置懸掛，致無法辨認其牌號，均屬上述
    號牌未依指定位置懸掛之違規行為。從而，如汽車駕駛人或
    所有人得依自身之需要或意願以決定是否顯露牌照或牌照懸
    掛角度者，則上述汽車裝置牌照之規範目的將遭架空侵蝕殆
    盡，而為上開法文所欲禁止之違規行為。是道路交通管理處
    罰條例第12條第2項第7款所稱「不依指定位置懸掛車牌」，
    應以汽車所有人是否將汽車號牌懸掛於車輛後端之「明顯適
    當位置」為斷。末按，依道路交通安全規則第8條之規定，
    號牌係屬行車之許可憑證，而考以號牌之建立，不僅可藉由
    外觀上區分車輛之不同，且有利於課稅、異動等行政管理，
    於車禍案件或交通違規事件發生時，亦便於釐清責任，避免
    產生肇事不易稽查或違規不易逕行舉發之情事，故秉諸號牌
    懸掛之目的及功能，上述「明顯適當位置」，應依具體個案
    情形，以號牌懸掛後之角度、幅度，是否可使用路人或交通
    稽查人員易於辨識車號為其判斷之依據。
四、經查：
（一）異議人甲○○於99年7月16日22時15分許，騎乘車牌號碼
      P2W-260號重型機車，行經臺中市○○路與育才南路口處
      ，經警攔檢發現該車後方懸掛車牌翹牌目視無法辨認號牌
      ，因而開單舉發，並經原處分機關依道路交通管理處罰條
      例第12條第1項第7款、第2項規定裁處罰鍰5400元並吊銷
      牌照等情，有前開臺中市警察局舉發違反道路交通管理事
      件通知單、前開違反道路交通管理事件裁決書各1份在卷
      可稽，合先敘明。
（二）異議人雖辯稱警員恐係蹲下拍照，致採證照片拍攝角度有
      誤差，並佐以相片證明僅有原裝牌架而未裝設活動翹牌器
      云云，惟經檢視該車取締違規時之採證相片4幀可知，異
      議人騎乘前開重型機車所懸掛之車牌與停放於旁邊之他輛
      機車相比，目視並無法辨別該車牌號碼為何，此復為舉發
      員警親眼目睹而認違規事實明確當場開單舉發；且與本件
      同款車型之重型機車，其懸掛車牌與異議人騎車之重型機
      車懸掛之角度亦不相同且牌號清晰可辨(臺中市警察局第
      二分局99年7月29日中分二警交字第0990020735號函參照)
      。再者，揆諸首揭法文規定，車牌懸掛位置如未明顯適當
      ，致無法辨認其牌號，均屬上述號牌未依指定位置懸掛之
      違規行為，是未依指定位置懸掛車牌之違規，本不以有無
      裝設活動翹牌器作為認定之依據，而應依個案具體判斷車
      牌懸掛角度、位置，是否無法辨視其車號為準。又異議人
      稱該機車反光片部分因車禍而撞斷，故加裝螺絲予以固定
      車牌，然異議人本應注意檢查車輛是否有違反相關交通法
      規所列規定而不得駕駛上路之情事，而不得以懸掛車牌角
      度改變之動機、原因為何而任意用路；異議人所為上詞，
      無法作為其免責之理由，亦不足採。從而，本件異議人未
      將依法領用號牌懸掛於明顯適當處所之違規行為，事證明
      確，洵堪認定。
（三）至於因異議人未依指定處所懸掛車牌之違規行為，原處分
      機關除依道路交通管理處罰條例第12條第1項第7款之規定
      裁處罰款外，亦依同條第2項規定予以吊銷牌照。是原處
      分關於吊銷牌照的部分，既係原處分機關依法所為之裁處
      ，原處分機關就此所為合義務之裁量，自無不法，非得任
      意空言指摘違法。因之，異議人另辯其係違規而未違法，
      怎麼能吊銷車牌，而請求減輕裁罰云云，委無可採。另異
      議人稱舉發警員有誘騙其簽名嫌疑，除與本件違規事實存
      否無關外，且苟有此種情況發生，異議人亦應向其主管單
      位申訴以期改善，或依循相關行政程序尋求妥善處理，無
      由任異議人執此作為解免前開違規行為責任之理由。又警
      員告知異議人應儘快繳納罰鍰，無非係因違反道路交通管
      理處罰條例而經裁處罰鍰者，依道路交通管理事件統一裁
      罰基準及處理細則(含統一裁罰基準表)之規定，有按受處
      分人逾越到案期限之長短，就裁處罰鍰金額予以加重處罰
      情況，用以提醒異議人注意，附此敘明。
五、本件異議人違規事實明確，原處分機關依道路交通管理處罰
    條例第12條第1項第7款、第2項後段，裁處異議人罰鍰5400
    元，並吊銷牌照，核無違誤。本件異議人之異議為無理由，
    應予駁回。
六、據上論斷，應依道路交通管理處罰條例第87條第2項，道路
    交通案件處理辦法第18條前段之規定，裁定如主文。
中    華    民    國    99    年    8     月  19      日
                            交通法庭  法  官  黃益茂
以上正本證明與原本無異。
如不服本裁定，應於收受送達後5日內向本院提出抗告狀。（應
附繕本）
                                      書記官  蔡秋明
中    華    民    國    99    年    8     月  19      日

司法院資訊處製作；財團法人民間司法改革基金會備份。
